臺灣桃園地方法院刑事判決　　　　　　　100年度易字第118號
公　訴　人　臺灣桃園地方法院檢察署檢察官
被　　　告　江明南
上列被告因竊盜等案件，經檢察官提起公訴（99年度偵字第6662
號），本院判決如下：
    主  文
江明南被訴恐嚇、毀損、竊盜部分均無罪。
其餘被訴部分公訴不受理。
    理  由
壹、無罪部分：
一、公訴意旨略以：被告江明南因與告訴人林月貴之女林黛伶有
    債務糾紛，竟以索討債務為由，分別為下列之行為：(一)、於
    民國98年8 月24日晚間7 時2 分許，前往桃園縣桃園市○○
    ○街62巷12號1 樓之林月貴住處前，基於恐嚇之犯意，對林
    月貴當場恫稱：「不要讓我遇到，遇到的話就要讓你們死的
    很難看」等語，以此方式恐嚇林月貴，使其心生畏懼，致生
    危害於安全。(二)、於98年9 月6 日上午6 時21分許，基於毀
    損之犯意，持紅色油漆傾倒於林月貴所有裝設在上址住處之
    信箱內，致令該信箱不堪使用。(三)、於98年9 月7 日凌晨4
    時17分許，基於竊盜之犯意，再次前往林月貴上址住處，徒
    手竊取林月貴所有車牌號碼SS2-409 號輕型機車得手，因認
    被告江明南分別涉犯刑法第305 條之恐嚇危害安全罪、第35
    4 條之毀損器物罪、第320 條第1 項之普通竊盜罪嫌。
二、按犯罪事實應依證據認定之，無證據不得認定犯罪事實；不
    能證明被告犯罪者，應諭知無罪之判決，刑事訴訟法第154
    條第2 項、第301 條第1 項分別定有明文。又事實之認定，
    應憑證據，如未能發現相當證據，或證據不足以證明，自不
    能以推測或擬制之方法，為裁判基礎；且認定不利於被告之
    事實須依積極證據，苟積極證據不足為不利於被告事實之認
    定時，即應為有利於被告之認定；另認定犯罪事實所憑之證
    據，雖不以直接證據為限，間接證據亦包括在內，然而無論
    係直接證據或間接證據，其為訴訟上之證明，須於通常一般
    之人均不致有所懷疑，而得確信其為真實之程度者，始得據
    為有罪之認定，倘其證明尚未達到此一程度，而有合理性之
    懷疑存在，無從使事實審法院得有罪之確信時，即應由法院
    為諭知被告無罪之判決（最高法院40年度台上字第86號、30
    年度台上字第816 號、76年度台上字第4986號判例意旨可資
    參照）。況檢察官就被告犯罪事實，應負舉證責任，並指出
    證明之方法，刑事訴訟法第161 條第1 項亦有明定，是檢察
    官對於起訴之犯罪事實，應負提出證據及說服之實質舉證責
    任，倘其所提出之證據，不足為被告有罪之積極證明，或其
    指出證明之方法，無從說服法院以形成被告有罪之心證，基
    於無罪推定之原則，自應為被告無罪判決之諭知（最高法院
    92年度台上字第128 號判例意旨參照）。
三、又告訴人之告訴，係以使被告受刑事訴追為目的，是其陳述
    是否與事實相符，仍應調查其他證據，以資審認；如被害人
    之陳述，尚有瑕疵，且與事實不相符，則在未究明前，遽採
    為論罪科刑之根據，即難認為適法（最高法院著有52年度台
    上字第1300號判例、61年度台上字第3099號判例意旨參照）
    。再按被害人之為證人，與通常一般第三人之為證人不侔。
    被害人就被害經過所為之陳述，其目的在於使被告受刑事訴
    追處罰，與被告處於絕對相反之立場，其陳述或不免渲染、
    誇大。是被害人縱立於證人地位具結而為指證、陳述，其供
    述證據之證明力仍較與被告無利害關係之一般證人之陳述為
    薄弱。從而，被害人就被害經過之陳述，除須無瑕疵可指，
    且須就其他方面調查又與事實相符，亦即仍應調查其他補強
    證據以擔保其指證、陳述確有相當之真實性，而為通常一般
    人均不致有所懷疑者，始得採為論罪科刑之依據，非謂被害
    人已踐行人證之調查程序，即得恝置其他補強證據不論，逕
    以其指證、陳述作為有罪判決之唯一證據，最高法院亦著有
    95年度台上字第6017號判決意旨闡述甚明。
四、本件公訴人認被告江明南涉有前揭恐嚇危害安全、毀損、竊
    盜等罪嫌，無非係以證人即告訴人林月貴之指訴、告訴人提
    出之監視錄影翻拍照片等證據資料，為其論斷之依據。
五、訊據被告江明南就其曾於上開時日先後前往林月貴住處之事
    實固均坦承屬實，惟堅決否認有何恐嚇、毀損、竊盜之犯行
    ，辯稱：(一)、98年8 月24日當晚我只有跟林月貴的女兒林黛
    伶對話，至於林月貴則始終待在屋內未與我交談，我也沒有
    對林月貴恫稱：「不要讓我遇到，遇到的話就要讓你們死的
    很難看」這樣的話；(二)、同年9 月6 日上午6 時21分許，我
    雖有拿小小一瓶紅色油漆及毛筆在林月貴住處前擦拭我車子
    已生鏽的底盤，但擦完之後就直接放在圍牆上，並沒有塗抹
    、潑灑油漆在林月貴的信箱上；(三)、另外，同年9 月7 日凌
    晨4 時17分許，我雖有把林月貴的車子徒手牽到隔壁巷子，
    但我並沒有騎走，這樣做只是為了要單純報復林子翔而已等
    語。
六、經查：
(一)、被訴涉犯恐嚇罪部分：
    關於被告江明南究否曾於98年8 月24日晚間7 時2 分許，在
    林月貴住處門口，對林月貴恫稱：「不要讓我遇到，遇到的
    話就要讓你們死的很難看」等語之事實，雖曾據證人即告訴
    人林月貴一度於偵訊時具結證稱：「（被告何時、何地恐嚇
    你？）就是98年8 月24日這次，他帶人來，在外面罵三字經
    ，而且說『不要讓我遇到，遇到的話我就要讓你們死的很難
    看』」云云（見偵卷第22頁）。惟證人林月貴嗣於本院審理
    時業已到庭明白證稱：我在偵查中所述被告曾有上開言語，
    應該是在98年8 月24日前之某日，但具體時間我現在已經不
    記得了，因為被告確實曾經有來過我家並對我說這樣的話，
    但他來的次數實在太多次了，具體時間我已不記得；98年8
    月24日當天我是先聽到被告對著我用台語罵「幹你娘，你就
    哉死」，我才會上樓去拿錄音機要錄音存證等語在卷（見本
    院100 年3 月23日審判筆錄第4 至5 頁），另證人林月貴之
    女林黛伶於本院審理時亦僅證稱：當天被告他們的車子停在
    大德三街住處前，有3 個我不認識的男子先進來，擋在玻璃
    前，被告說我欠林雪玉的錢要還他，我說我已經還了，被告
    就大罵：「不要臉」、「欠錢不還」等語，我當場回說我沒
    有欠錢，被告更火大，就用台語對我說「跟蚯蚓借洞」等語
    （見本院卷100 年3 月23日審判筆錄第12頁），顯未提及被
    告曾當場向林月貴恫稱：「不要讓我遇到，遇到的話就要讓
    你們死的很難看」等語之事實。衡諸證人林月貴、林黛伶與
    被告江明南彼此利害相對，其等二人猶且不約而同當庭表示
    被告並未在98年8 月24日案發當天對告訴人林月貴恫稱「不
    要讓我遇到，遇到的話就要讓你們死的很難看」等語，而與
    被告江明南所供情節相符，益徵其等上開證述內容屬實，殊
    值採信。準此以言，被告江明南並未在上開時地以前揭言語
    恐嚇告訴人林月貴之事實，即屬明確。被告辯稱：案發當天
    伊並未對林月貴恫稱「不要讓我遇到，遇到的話就要讓你們
    死的很難看」等語，應屬實在。從而，起訴意旨認被告江明
    南對告訴人林月貴有此部分之犯行，自乏所據，本院不能採
    憑。
(二)、被訴涉犯毀損罪部分：
  1.此部分之事實，固據證人林月貴先後迭於警詢、偵訊及本院
    審理時指訴在卷，其於警詢時指稱：「……，98年9 月6 日
    早上6 時21分，江明南駕駛2795-UM 自小客車到了我家門口
    ，這次他是來倒紅色油漆，倒在我家的信箱上」等語（見偵
    卷第7 頁），繼於偵訊時證稱：「（被告是否於98年9 月6
    日上午6 點21分，拿紅色油漆倒在你家信箱？）是」等語（
    見偵卷第22頁），嗣於本院審理時亦證稱：早上我要外出買
    早餐的時候，看到我家電線桿旁的信箱外殼有紅色好像是油
    漆的液體，一路沿著信箱流到地面上；從信箱的投信口開始
    ，一路延伸到地面，都有紅色油漆流過的痕跡等語（見本院
    卷第40頁反面、第41頁反面）。而證人林黛伶於本院審理時
    亦同樣證稱：「（信箱被倒油漆的情況如何？）我沒有看到
    杯子，我看到紅色乾掉的漆是從投信口的方向順勢流下來，
    流到信箱開口取信的地方，並且順勢流到地上，量不多，但
    是看得出來是由外從投信口往內倒」等語（見本院卷第44頁
    ）。然遍觀全卷，均未見諸告訴人林月貴提出該信箱於案發
    當天遭潑漆以致毀損之採證照片，而證人林月貴甚亦當庭表
    示：「（可否提出98年9 月6 日你們家信箱遭潑漆相關照片
    ？）時間太久了，找不到」等語（見本院卷第108 頁），則
    本案系爭信箱遭漆潑損之具體情形究係為何，已難認定。況
    證人林月貴於本院審理時復已坦言：「（你怎麼知道這件事
    情？）………，我就看到被告在外面一直用手撞門，一直譙
    ，就叫我們要還錢，說我們欠他錢，我就拿錄音機放在客廳
    茶几上錄音，跟他說你慢慢譙，我幫你錄起來，接著我就上
    去二樓不管他」、「（你有無親眼見聞被告潑灑油漆至信箱
    的過程？）沒有，因為當時我人在屋內，他何時弄的我都不
    知道」等語（見本院卷第40頁反面、第42頁），另證人林黛
    伶亦證稱：「………，一開始沒有看到，是我跟我母親聊到
    被告早上有來的情形之後，我就去查看家裡裝置的監視錄影
    畫面，看到被告有往圍牆方向走去，我就過去看，才發現信
    箱上被倒了油漆」等語（見本院卷第43頁反面），顯見證人
    林月貴、林黛伶在案發當時均未實際親眼目睹被告潑灑、塗
    抹紅色油漆之舉止經過，本院更難僅依證人林月貴及其女林
    黛伶上開指訴，率認被告於案發當時確有在林月貴信箱上潑
    灑油漆之行為。
  2.至證人林月貴為佐證其說，固曾先後在偵查中及本院審理時
    提出上開時日之相關監視錄影畫面翻拍照片為憑（見偵卷第
    14至18頁、本院卷第75至88頁），惟因各段畫面所顯示之錄
    影時間並不連貫，本院乃囑請公訴人提出案發當時完整連續
    之監視錄影光碟以供本院勘驗（見本院卷第21頁），惟仍據
    公訴人以臺灣桃園地方法院檢察署100 年3 月15日桃檢朝周
    100 蒞3703字第021022號函附之監視錄影畫面片段光碟及桃
    園縣政府警察局桃園分局偵查隊員警之職務報告，表示案發
    當時雖有監視錄影畫面，但告訴人並未全程攝影翻錄，只有
    用錄影器材將監視畫面定格後翻拍成光碟（見本院卷第33至
    35頁）。經本院嗣後當庭勘驗公訴人所提出之上開光碟內容
    ，並將其中畫面逐一定格翻拍後，復已確認該片光碟內容與
    證人林月貴於偵、審中所提出之照片內容相符，有本院依職
    權所翻拍之相關畫面照片在卷可稽（見本院卷第38頁反面、
    第48至74頁）。經本院逐一細繹前揭勘驗光碟後所翻拍關於
    98 年9月6 日上午案發當天監視錄影畫面翻拍照片，清楚可
    見下列各情：
  錄影時間06：21：14，被告駕駛汽車抵達告訴人林月貴住處
    前道路旁（見本院卷第66頁上方照片）。
  錄影時間06：21：25，被告開啟車門單獨一人下車（見本院
    卷第66頁下方照片）。
  錄影時間06：21：28，被告下車後，從路邊往告訴人林月貴
    住處大門走近（見本院卷第67頁上方照片）。
  錄影時間06：21：31，被告以手拍打告訴人林月貴住處大門
    （見本院卷第67頁下方照片）。
  錄影時間06：21：39，被告轉身走離告訴人林月貴住處大門
    （見本院卷第68頁上方照片）。
  錄影時間06：21：45，被告走回路邊汽車開啟駕駛座車門（
    見本院卷第68頁下方照片）。
  錄影時間06：36：14，被告在路邊往在旁電線桿附近走去（
    見本院卷第65頁照片）。
  錄影時間06：36：47，被告左手持杯狀物品持續往路邊電線
    桿附近走去（見本院卷第69頁上方照片）。
  錄影時間06：41：20，被告空手從路邊往告訴人林月貴住處
    大門處走近（見本院卷第69頁下方照片）。
  錄影時間06：41：49，被告雙手插在褲子口袋內，站立於告
    訴人林月貴住處大門正前方（見本院卷第70頁上方照片）。
  錄影時間06：42：14，被告駕駛之汽車駛離告訴人林月貴住
    處路邊（見本院卷第70頁下方照片）。
  3.由上開各段監視錄影翻拍照片顯示之時間順序，清楚可知告
    訴人所提出之監視錄影翻拍畫面概屬片段，且各段畫面所顯
    示之錄影時間仍不連續，前後畫面間隔短則數秒、長則達10
    數分鐘，全然取決於當初擷取該光碟翻拍畫面之告訴人一方
    所決定。於此情況下，本院已難依此查明被告江明南在案發
    當天上午所為舉止動作之完整情況。而在錄影時間06：21：
    45被告江明南走回路邊汽車開啟駕駛座車門後（即上述2.
    ），迄至錄影時間06：36：14（即上述2.）被告江明南從
    路邊走向在旁電線桿為止，於此段將近15分鐘之期間內，被
    告江明南究係人在何處、做何舉動，均不得而知。從而，起
    訴意旨指稱：被告江明南於98年9 月6 日上午6 時21分許，
    持紅色油漆傾倒在林月貴所有之信箱內云云，即乏所據，不
    能證明。另自錄影時間06：36：47被告江明南手持杯狀物品
    持續往路邊電線桿附近走去後（即上述2.），迄至錄影時
    間06：41：20被告再次出現並空手走向告訴人林月貴住處門
    前（即上述2.），在此段將近5 分鐘之期間內，被告江明
    南究有無在現場潑灑油漆、潑灑時之動作與神態又是如何，
    亦屬不明。而觀諸上開監視錄影畫面既曾一度拍攝到被告手
    持杯狀物品朝路邊電線桿方向走去之畫面，且均未見被告有
    何潑灑油漆之舉止動作，益徵被告江明南於本院審理時所供
    稱：當時我手拿的東西是紅色油漆，我那時在弄我的車子，
    塗完車子的油漆之後，我就把那杯油漆放在被害人住處大門
    口電線桿旁的圍牆上，之後我人就離開了等語（見本院卷第
    39頁），並非毫無所據。況酌以證人林黛伶於本院審理時又
    證稱伊在案發當天並未看到杯子等語（見本院卷第44頁），
    則被告當天所持裝盛紅色油漆之杯子是否因被告以外之其他
    物理力量而灑落以致流佈在告訴人林月貴所有信箱上，即非
    無可能。茲因被告是否確有朝告訴人林月貴所有信箱潑灑油
    漆之動作，以及信箱遭潑漆後毀損之實際狀況，甚屬可疑，
    在告訴人無法提出全程連貫之監視錄影畫面，以及拍攝自案
    發當天信箱遭毀損之照片情況下，本院實無從僅依證人林月
    貴及其女林黛伶之證詞，遽然認定被告確有毀損之犯行，該
    部分之事實，即屬不能證明。
  4.此外，起訴意旨所稱被告江明南於98年9 月6 日上午6 時21
    分許，持紅色油漆傾倒在告訴人林月貴所有信箱之事實，既
    已無法證明，有如前述，則被告江明南上開部分之犯行是否
    另行涉及刑法第305 條之恐嚇危害安全罪嫌，因該部分之事
    實不在本件起訴範圍內，又與本案無罪部分無想像競合犯之
    裁判上一罪關係，本院自無調查之必要，附此敘明。
(三)、被訴涉犯竊盜罪部分：
  1.查被告江明南迭於本院準備程序及審理中一再供稱：伊先前
    曾多次借款予林月貴之子林子翔，詎林子翔竟與伊前妻林雪
    玉結婚，又欠伊借款拒不償還等語（見本院卷第19頁反面、
    第108 頁反面）。核與證人林月貴於本院審理時證稱：失竊
    機車原本停放在我家門前電線桿旁邊，我早上要出門時發現
    機車不見，就趕快去調監視錄影畫面，結果發現是被告沒有
    用鑰匙，直接用手把車牽往大有路方向，我就跟我女兒林黛
    伶一起往該處去找車，找了2 、3 天之後才找到等語相符（
    見本院卷第106 頁正反面），並有本院依職權翻拍之監視錄
    影畫面照片22張在卷可參（見本院卷第48至58頁），顯見被
    告江明南在案發當天確未騎乘上開機車，而僅係單純將該部
    機車牽離原停放地點甚明。參諸案發當天被告尚且先騎乘車
    號055-GCH 號重型機車前往告訴人林月貴住處附近並將車停
    妥後，始另行下手將林月貴之上開機車牽離該處，此為被告
    江明南當庭供認屬實，並有前揭監視錄影畫面翻拍照片可佐
    ，因被告自身備有交通工具可供代步，且於案發當天所騎用
    之車號055-GCH 號重型機車，與告訴人所有之輕型機車相較
    ，該車之出廠年份較新，且機車排氣量較大，此觀本院依職
    權所調取上開機車之車籍資料即明，循此亦難率認被告有何
    行竊告訴人機車之動機。此外，證人即協助查獲車號SS2-40
    9 號輕型機車之員警蔡偉志嗣於本院審理時亦到庭證稱：車
    號SS2-409 號輕型機車是林月貴與她女兒先在大有路找到車
    後，才來所裡面報案，由我陪同前往確認失竊車輛的狀況，
    失車地點是在我服務的派出所轄區內，因為靠近桃園殯儀館
    ，不太有人居住，算是偏僻的地方等語（見本院卷第107 頁
    反面至第108 頁）。準此以言，苟若被告真欲竊取機車，理
    應挑選素不相識、亦無怨隙之人之機車犯案，且於行竊得逞
    後亦會將機車騎離原先行竊地點而自己實力亦能加以支配之
    場所，甚至是進而加以掩飾、改裝，以免遭警查獲，焉有如
    被告江明南前揭所為，僅將該部機車牽至人煙稀少之殯儀館
    附近巷道內停放而已，益徵被告並無將該機車據為自己或第
    三人所有之不法意圖。從而，被告江明南辯稱：伊當時是因
    為林子翔一直欠錢沒還，為了消氣，才會把林月貴的機車牽
    走等語，即非全然不可採信。按刑法竊盜罪之構成要件，須
    犯罪行為人主觀上具有為自己或第三人不法所有之意圖，始
    足當之，如僅單純以隱匿或其他非所有之意思而取得他人支
    配中之物品，仍不成立該罪。本件被告江明南既係基於報復
    林子翔之意思，而將系爭機車牽離原停放地點，主觀上並無
    為自己或第三人不法所有之意圖，核與竊盜罪之構成要件甚
    屬有間，自難令負刑法竊盜罪責。
  2.至證人林月貴於本院審理時固指稱：「（發現車子時，車輛
    狀況如何？）機車手把壞掉，機車前後擋板也都壞掉，儀表
    板也壞掉，我覺得被告是用磚塊把它砸壞的」等語（見本院
    卷第106 頁反面），另證人即員警蔡偉志亦到庭證稱：「（
    你在桃園市○○路875 號前看到SS2-409 號輕型機車的狀況
    是如何？）機車車頭全毀，儀表板也被砸破，車身也都是被
    砸爛了」等語（見本院卷第107 頁反面），而堪認證人林月
    貴於尋獲車號SS2-409 號機車時，該機車確已遭人破壞殆盡
    。然證人林月貴既未曾親眼目睹被告確有破壞上開輕型機車
    之經過情形，是否得以其個人單純之臆測，遽即推認被告即
    有破壞該機車之行為，已有可議，遑論關於該輛輕型機車遭
    毀損之事實，又不屬本件起訴範圍，本院自無加以審酌、調
    查之必要，再予敘明。
貳、公訴不受理部分：
一、公訴意旨另略以：被告江明南與告訴人林月貴之女林黛伶前
    有債務糾紛，98年9 月13日下午4 時15分許，被告江明南駕
    車行經桃園縣桃園市○○○街62巷12號1 樓之林月貴住處前
    時，適見林月貴所有之車牌號碼5187-GN 號自小客車停放在
    該處，竟基於毀損之犯意，持其所有之汽車方向盤防盜鎖砸
    毀林月貴所有上開車輛後車窗，致該車窗破裂而不堪使用，
    致生損害於林月貴，因認被告江明南該部分犯行涉有刑法第
    354 條之毀損罪嫌云云。
二、按刑法第354 條之毀損罪，須告訴乃論，此觀刑法第357 條
    之規定自明。又告訴乃論之罪，未經告訴，應諭知不受理之
    判決，刑事訴訟法第303 條第3 款亦有明文。而所謂未經告
    訴，包括不得告訴及未經合法告訴之情形在內（最高法院著
    有91年度台非字第207號判決意旨參照）。
三、經查，關於告訴人林月貴告訴被告江明南毀損車號5187-GN
    號自小客車案件，公訴人認係觸犯刑法第354 條之毀損器物
    罪，惟上開車輛乃案外人林子翔所有，業經本院依職權調取
    公路監理電子閘門車號查詢汽車車籍結果1 份（見本院卷第
    16頁）在卷可稽，其所有權人顯非告訴人林月貴。而由告訴
    人林月貴於本院審理時以證人身分具結所證稱：伊並未考領
    汽車駕駛執照，也不會開車，車號5187-GN 號自小客車平時
    都是林子翔在開，名字也是林子翔的，98年9 月13日案發當
    時是林子翔把車停在伊住家門前等語（見本院卷100 年4 月
    29日審判筆錄第4 至5 頁），復可知告訴人林月貴對車號51
    87-G N號自小客車毫無占有使用支配之管領使用權，是告訴
    人林月貴並非被害人，其無提出告訴之權，因其所為告訴顯
    不合法（見偵卷第8 頁），揆諸首揭說明，本件就被告江明
    南被訴毀損後車窗部分犯行自應依法諭知不受理之判決。
據上論斷，應依刑事訴訟法第284 條之1 第1 項、第301 條第1
項、第303 條第3 款，判決如主文。
本案經檢察官蔡佩玲到庭執行職務。
中    華    民    國  100     年    5     月    13    日
                  刑事第八庭    法  官   呂綺珍
以上正本證明與原本無異。
如不服本判決應於收受判決後10日內向本院提出上訴書狀，並應
敘述具體理由。其未敘述上訴理由者，應於上訴期間屆滿後20日
內向本院補提理由書(均須按他造當事人之人數附繕本)「切勿逕
送上級法院」。
                                書記官   范升福
中    華    民    國   100    年    5     月    16    日